臺灣臺北地方法院刑事判決
111年度訴字第591號
公  訴  人  臺灣臺北地方檢察署檢察官
被      告  楊昌儒


選任辯護人  李菁琪律師
            諶亦蕙律師
            蕭萬宏律師
上列被告因違反毒品危害防制條例等案件，經檢察官提起公訴（
111年度偵字第13096號、111年度偵字第16139號），本院判決如
下：
    主  文
楊昌儒共同犯運輸第二級毒品罪，處有期徒刑貳年，緩刑伍年，
緩刑期間付保護管束，並應於本判決確定之日起貳年內向公庫支
付新臺幣貳拾萬元、接受法治教育課程伍場次、向指定之政府機
關、政府機構、行政法人、社區或其他符合公益目的之機構或團
體提供貳佰肆拾小時之義務勞務。 
扣案如附表編號一至三所示之物，均沒收銷燬；扣案如附表編號
四、五所示之物均沒收。
    事  實
一、楊昌儒明知大麻及四氫大麻酚為毒品危害防制條例第2條第2
    項第2款所列之第二級毒品，並為行政院依懲治走私條例第2條
    第3項公告之「管制物品管制品項及管制方式」第1項第3款
    所列管制進出口物品，未經許可不得非法運輸進入我國境內，
    竟共同基於運輸、私運第二級毒品進口之犯意聯絡，於民國
    111年3月間，以通訊軟體「Reddit」透過網際網路與某居住
    在加拿大且真實姓名、年籍不詳之成年男子（Reddit暱稱為
    「cm420_admin」）協議後，約定由楊昌儒以折合新臺幣約1
    2,000元之虛擬貨幣400多 USDT（另外加包裝費用131 USDT
    ）之代價向對方購買含四氫大麻酚成分之煙彈2個、大麻（
    驗前含包裝袋毛重18.4公克，起訴書誤載為送驗採樣部分之
    驗餘淨重0.4858公克，應予更正）及含四氫大麻酚成分之巧
    克力1袋（驗餘淨重15.9684公克）等物，並由對方將上開大
    麻及相關製品以化妝品包裝夾藏於郵包（下稱本案郵包）內
    ，利用不知情之加拿大郵局以快捷方式（郵包號碼：EZ0000
    00000CA）進口本案郵包至楊昌儒提供之「OF. NO. OOO OOO
    OOOO RD., OOOOOOOO OOO OOOOOO OOOO 000000 TAIWAN」地
    址（即○○市○○區○○路000號O樓），並以楊昌儒之英文名「CH
    ANG JU YANG」為收件人，而以此方式運輸第二級毒品大麻
    及含第二級毒品四氫大麻酚成分之煙彈2個及巧克力1袋入境
    。嗣經財政部關務署臺北關於111年4月24日在臺北市大安區
    之財政部關務署臺北關松山分關執行郵件查驗，發現本案郵
    包內夾藏前述第二級毒品，經送鑑定確認後，由內政部警政
    署航空警察局警員佯裝郵務士於111年4月26日執行派送，並
    由楊昌儒委託不知情之妻女轉由在該址之不知情員工施彥名
    代為簽收本案郵包，警方嗣經楊昌儒之同意至其位於○○市○○
    區○○路000之0號0樓之居所執行搜索，當場扣得手機1支（iP
    hone 12 Pro，含門號0000000000號SIM卡1張）等物，而查
    悉上情。
二、案經內政部警政署航空警察局報告臺灣臺北地方檢察署檢察
    官偵查後起訴。
    理  由
壹、程序方面
    本判決所引用之證據業經依法踐行調查證據之程序，亦無違
    反法定程序取得之情形，檢察官、被告楊昌儒及其辯護人就
    各該證據之證據能力復無爭執，自均具證據能力。
貳、實體方面
一、上開事實，業據被告迭於警詢、偵訊、本院準備程序及審理
    時均坦承不諱（見偵13096卷第10至15頁、第111至115頁、
    本院卷第48頁、第160頁、第167頁），且經證人施彥名、黃
    繕璦、楊○○（真實姓名年籍詳卷）分別證述在卷（見偵1309
    6卷第19至21頁、第25至26頁、第31至35頁），並有被告與
    該加拿大賣家（暱稱為「cm420_admin」）之通訊軟體Reddi
    t對話紀錄、被告手機內「Bitcoin」電子錢包交易紀錄截圖
    翻拍頁面、財政部關務署臺北關111年4月24日北松郵移字第
    1110100044號函、扣押貨物收據及搜索筆錄、本案郵包託運
    單（郵包號碼：EZ000000000CA）及開箱照片、交通部民用
    航空局航空醫務中心111年4月25日航藥鑑字第0000000號毒
    品鑑定書、通訊監察譯文、證人黃繕璦、楊○○與被告之通訊
    軟體LINE對話紀錄、檢察官拘票、掛號郵件簽收收據、內政
    部警政署航空警察局111年4月26日搜索扣押筆錄、扣押物品
    目錄表、扣押物品收據、自願受搜索同意書、搜索現場照片
    等附卷可稽（見偵13096卷第17至18頁、第29頁、第39頁、
    第41頁、第59至69頁、第73頁、第95頁、偵16139卷第17至4
    7頁、第134頁、第145至151頁、他卷第7至19頁、第22至23
    頁），復有本案郵包內之大麻（查扣後分為2袋包裝）、含
    四氫大麻酚之大麻煙彈2個及大麻巧克力製品1袋扣案為憑，
    是被告之任意性自白係與事實相符，可以採信。本案事證明
    確，被告運輸第二級毒品大麻之犯行堪以認定。
二、論罪科刑
　㈠按大麻及四氫大麻酚係毒品危害防制條例第2條第2項第2款所
    列管之第二級毒品，未經許可，不得擅自運輸、持有。又行
    政院依懲治走私條例第2條第3項之法律授權公告毒品危害防
    制條例所列毒品，屬「管制物品管制品項及管制方式」第1
    項第3款所列管制進出口物品，未經許可，不得私自進出口
    。而毒品危害防制條例之運輸毒品罪，所稱之「運輸」係指
    轉運輸送而言，不以國外輸入國內或國內輸出國外者為限，
    至於運輸之動機、目的是否意在為己或為他人，運輸之方法
    為海運、空運、陸運或兼而有之，均非所問，至零星夾帶或
    短途持送者，雖得斟酌實際情形，依持有毒品罪論科，但仍
    以無運輸或販賣之意圖者為限（最高法院94年度台上字第28
    45號判決意旨參照）。且運輸毒品罪祇以所運輸之毒品已實
    施運送為已足，並非以運抵目的地為完成犯罪之要件，換言
    之，區別該罪既遂或未遂，應以已否起運為準，若已起運，
    構成該罪之輸送行為即已完成，不以達到目的地為既遂條件
    。經查，被告與上開加拿大賣家「cm420_admin」共同將如
    附表編號一至三所示大麻或含四氫大麻酚之物品，透過國際
    航空郵包方式寄送至我國境內，顯見已非屬零星夾帶，且遠
    自加拿大郵寄來臺，亦非短程持送，自該當於運輸第二級毒
    品罪之構成要件。又裝有如附表編號一至三所示大麻或含四
    氫大麻酚之物品之郵件包裹，雖方抵我國國境即遭查獲，惟
    據前開說明，上開郵件包裹於加拿大起運時即已運輸既遂。
  ㈡核被告所為，係犯毒品危害防制條例第4條第2項之運輸第二
    級毒品罪及懲治走私條例第2條第1項之私運管制物品進口罪
    。其因運輸本案毒品而持有第二級毒品大麻之低度行為，為
    運輸之高度行為吸收，不另論罪。被告與上開加拿大賣家「
    cm420_admin」就上開運輸第二級毒品及私運管制物品進口
    之犯行，有犯意聯絡及行為分擔，應論以刑法第28條之共同
    正犯。又被告與「cm420_admin」利用不知情之郵務業者以
    國際航空包裹之方式，將附表編號一至三所示物品運輸入境
    我國，為間接正犯。
  ㈢被告以一行為同時觸犯毒品危害防制條第4條第2項運輸第二
    級毒品罪及懲治走私條例第2條第1項之私運管制物品進口罪
    ，為想像競合犯，應依刑法第55條之規定從一重以運輸第二
    級毒品罪處斷。
  ㈣被告就如事實欄一所示之運輸毒品犯行，於偵查及審判中均
    自白犯罪，應依毒品危害防制條例第17條第2項規定減輕其
    刑。
  ㈤按「被告因供自己施用而犯第4條之運輸毒品罪，且情節輕微
    者，得減輕其刑」，為現行毒品危害防制條例第17條第3項
    所明定。考其增訂之立法理由，係出於毒品危害防制條例對
    「運輸」毒品之行為均一律依據第4條加以處罰，對於行為
    人係自行施用之意圖而運輸毒品之行為，並無不同規範。然
    此種基於自行施用之目的而運輸毒品之行為，且情節輕微者
    ，雖有問責之必要性，惟如一律依本法第4條論以運輸毒品
    之重罪，實屬法重情輕，且亦無足與真正長期、大量運輸毒
    品之犯行區別，是針對自行施用而運輸毒品之犯行，增訂上
    開第17條第3項之規定，以達罪刑均衡之目的。查被告堅稱
    本案運輸之第二級毒品均係供己施用等語，酌以本案並無查
    得被告有基於販賣或轉讓之意思而購入上開毒品之相關證據
    ，堪認被告所述其運輸本案第二級毒品均係供己施用等語尚
    非虛妄。被告本案運輸第二級毒品犯行，與大量運輸毒品出
    口供以營利販賣之大毒梟，尚屬有別，情節尚非重大，爰依
    毒品危害防制條例第17條第3項之規定減輕其刑。
  ㈥刑法第59條之酌量減輕其刑，必須犯罪另有特殊之原因與環
    境，在客觀上足以引起一般同情，認為即使予以宣告法定最
    低度刑期尤嫌過重者，始有其適用。此所謂法定最低度刑，
    固包括法定最低本刑；惟遇有其他法定減輕之事由者，則應
    係指適用其他法定減輕事由減輕後之最低度刑而言。倘被告
    別有其他法定減輕事由者，應先適用法定減輕事由減輕其刑
    後，猶認其犯罪之情狀顯可憫恕，即使科以該減輕後之最低
    度刑仍嫌過重者，始得適用刑法第59條規定酌量減輕其刑。
    經查，被告本案運輸第二級毒品犯行之行為固屬不當，應予
    非難，但本案運輸入境之毒品數量並非大量，且係供自己施
    用而犯，業如前述，顯然與販毒、運毒集團之毒品中、大盤
    運輸情節不同，堪認被告僅因一時失慮而觸犯刑律，所顯現
    之反社會人格尚非嚴重。又考量運輸第二級毒品罪之法定最
    輕本刑為10年以上有期徒刑，立法者設計如此重刑之處罰對
    象，理應係針對將毒品輸入轉售牟利之人欲予以重懲，而非
    針對單純購入供己施用之人，此觀後續修法時，於同條例第
    17條第3項增訂供己施用而運輸之減刑事由即可知。本院審
    慎斟酌上情，認被告所犯運輸第二級毒品之罪，縱依上揭毒
    品危害防治條例第17條第2項、第3項規定予以減刑後，仍屬
    法重情輕，其情狀顯可憫恕，爰依刑法第59條，減輕其刑。
  ㈦被告有二種以上刑之減輕，應依刑法第70條遞減之。
  ㈧爰審酌被告明知毒品戕害身心，竟將足以危害身心健康之第
    二級毒品走私、運輸進入臺灣，且毒品數量非微，對社會秩
    序及大眾身心健康造成危害，其所為實應非難，惟念被告犯
    後坦承全部犯行，態度良好，且衡以被告運輸上開毒品之目
    的係為供己施用、自述智識程度為高中畢業、家庭經濟狀況
    小康（見本院卷第168頁）、前無刑案紀錄等一切情狀，量
    處如主文所示之刑。
  ㈨末查，被告前未曾受任何有期徒刑以上刑之宣告，此有臺灣
    高等法院被告前案紀錄表附卷可憑，本院考量刑罰之功能在
    於對受刑人之矯治、教化，衡酌被告素行及本案涉案情節，
    堪認係一時失誤，致罹刑章，兼衡被告犯後業已於警詢、偵
    訊及本院準備、審理時均坦承犯行，態度良好，深具悔意，
    認被告經此偵、審及科刑教訓，自當知所惕勉而無再犯之虞
    ，本院綜核各情認上開有期徒刑之宣告，已足策其自新，其
    所宣告之刑，以暫不執行為適當，爰併予宣告緩刑5年，以
    啟自新。惟為促使被告日後更加注意自身行為，避免違法，
    認應課予一定條件之緩刑負擔，期能從中記取教訓，時時警
    惕，避免再度犯罪，爰依刑法第74條第2項第4、5、8款規定
    ，命其於本判決確定之日起2年內，向公庫支付新臺幣20萬
    元，並向執行檢察官指定之政府機關、政府機構、行政法人
    、社區或其他符合公益目的之機構或團體，提供240小時之
    義務勞務，及完成5小時之法治教育課程，並依刑法第93條
    第1項第2款規定，諭知於緩刑期間內付保護管束。
三、沒收部分：
　㈠扣案如附表編號一所示之物，經鑑定含第二級毒品大麻成分
    ，附表編號二、三所示之物，經鑑定均含第二級毒品四氫大
    麻酚成分，有交通部民用航空局航空醫務中心111年4月25日
    航藥鑑字第0000000號毒品鑑定書在卷可憑，均應依毒品危
    害防制條例第18條第1項前段規定，沒收銷燬之。至盛裝上
    揭毒品之容器或包裝袋，以現今所採行之鑑驗方式，其內仍
    會殘留微量毒品，無法將之完全析離，亦屬毒品危害防制條
    例第2條第2項第2款所稱第二級毒品，同應依毒品危害防制
    條例第18條第1項前段規定沒收銷燬之。
　㈡扣案如附表編號四所示之物，係供被告與「cm420_admin」聯
    繫運輸本案包裹所用之手機，如編號五所示之紙箱1個（含
    化妝品紙盒、包裝袋），為包裝、掩飾及運送本案被運輸之
    第二級毒品所用，均依毒品危害防制條例第19條第1項規定
    宣告沒收。
　㈢至於扣案之大麻6.42公克、LSD毒郵票1張、搖頭丸1顆（含袋
    毛重3.32公克）、毒咖啡包7包（含袋毛重29.46公克）、大
    麻研磨器1個、吸食器1個、愷他命0.54公克、毒品包裝袋3
    個等物，均與本案運輸第二級毒品無關，此經被告陳述明確
    （見本院卷第164頁），復無其他證據足證前揭物品與本案
    犯行有關，爰均不予宣告沒收。
據上論斷，應依刑事訴訟法第299條第1項前段，刑法第74條第1
項第1款、第2項第4款、第5款、第8款、第93條第1項第2款，判
決如主文。
本案經檢察官楊思恬偵查起訴，檢察官林婉儀、高怡修到庭執行
職務。
中　　華　　民　　國　　111 　年　　10　　月　　6 　　日
　　　　　　　　　刑事第五庭  審判長法　官　林虹翔
　　　　　　　　　                  法  官  陳冠中
　　　　　　　　　                  法  官  卓育璇
以上正本證明與原本無異。
如不服本判決應於收受送達後20日內向本院提出上訴書狀，並應
敘述具體理由；其未敘述上訴理由者，應於上訴期間屆滿後20日
內向本院補提理由書（均須按他造當事人之人數附繕本）「切勿
逕送上級法院」。
　　　　　　　　　　　　　　　　    書記官　鄭淑丰
中　　華　　民　　國　　111 　年　　10　　月　　6 　　日

附表
編號 品項 數量/重量 一 黃綠色乾燥植株 （即大麻；驗出大麻成分） 查扣後分為貳袋包裝，驗前含包裝袋總毛重拾捌點肆公克（其中壹袋毛重叁點肆公克為送驗之採樣，驗前淨重零點肆捌玖零公克，取樣零點零零叁貳公克鑑驗用罄，驗餘淨重零點肆捌伍捌公克） 二 煙彈（其內煙油驗出四氫大麻酚成分） 貳個 三 棕色塊狀物（即大麻巧克力；驗出四氫大麻酚成分） 壹袋（驗餘淨重拾伍點玖陸捌肆公克） 四 iPhone 12 Pro手機 壹支（含門號0000000000號之SIM卡壹張） 五 紙箱 壹個（內含化妝品紙盒、包裝袋） 

附錄本案論罪科刑法條：
毒品危害防制條例第4條第2項
製造、運輸、販賣第二級毒品者，處無期徒刑或十年以上有期徒
刑，得併科新臺幣一千五百萬元以下罰金。

懲治走私條例第2條第1項
私運管制物品進口、出口者，處七年以下有期徒刑，得併科新臺
幣三百萬元以下罰金。